【裁判字號】    99,交聲,792
【裁判日期】    991221
【裁判案由】    交管條例聲異
【裁判全文】
臺灣板橋地方法院交通事件裁定          99年度交聲字第792號
原處分機關  交通部公路總局臺北區監理所
異  議  人
即受處分人  黃振渭
上列異議人即受處分人因違反道路交通管理處罰條例案件，對於
交通部公路總局臺北區監理所中華民國99年2 月12日以北監自裁
字第裁40-C00000000號所為之處分（原舉發案號：臺北縣政府北
縣警交大字第C00000000 號），聲明異議，本院裁定如下：
    主  文
原處分撤銷。
黃振渭不罰。
    理  由
一、原處分意旨略以：異議人即受處分人黃振渭於民國九十八年
    十二月二十八日下午三時十四分許，將車號ＤＡ－８８４６
    號自用小客車停放在臺北縣永和市○○路二號前劃設有禁止
    臨時停車紅色實線之路段而違規，經臺北縣政府警察局永和
    分局以北縣警交大字第Ｃ00000000號舉發違反道路
    交通管理事件通知單逕行舉發，爰依道路交通管理處罰條例
    第五十六條第一項第一款規定，裁處罰鍰新臺幣九百元。
二、異議意旨略以：伊因行動不良，無法自行開車，多年來皆由
    伊之子黃浩綱駕駛車號ＤＡ－８８４６號自小客車並為接送
    ，九十八年十二月二十六日黃浩綱出國前，將前揭車輛停放
    於臺北縣永和市○○路二號前，當時該路段因道路施工，尚
    未完成兩側標線劃設，且多年來該路段都設有停車格及殘障
    車位，黃浩綱時常將車輛停放於此，亦深信路面完成後，仍
    會劃設殘障車位，直至九十九年一月四日始返國入境，伊之
    車輛竟於九十八年十二月二十八日被拖吊，然黃浩綱確實係
    在交通局劃設紅線禁止停車以前，即停車於該地點，怎可以
    事後該路段劃設紅線禁止停車，即科予民眾違規停車之罪責
    ？實顯失公平，為此請求撤銷原處分等語。
三、按處理違反道路交通管理事件，有關文書送達之程序，依行
    政程序法之規定；而送達，於應受送達人之住居所、事務所
    或營業所為之，違反道路交通管理事件統一裁罰基準及處理
    細則第五條及行政程序法第七十二條第一項前段分別定有明
    文。經查，本件異議人之住所地及ＤＡ－８８４６號自用小
    客車之車籍地，均為「臺北縣中和市○○街三十巷二十弄十
    五之二號」，有個人基本資料查詢結果、車號查詢汽車車籍
    資料各一紙在卷可憑，揆諸上開說明，本案裁決書自應向上
    開地址寄送，始為適法。惟查原處分機關於九十九年二月十
    二日開立本案北監自裁字第裁４０－Ｃ00000000號
    裁決書後，並未向異議人之戶籍地或車籍地辦理送達，僅依
    臺北縣政府警察局永和分局九十九年一月二十九日北縣警永
    交字第０９９０００３３７６號函所檢附之異議人書狀上記
    載之通訊地址「臺北縣中和市○○街二一七巷四十九弄一之
    四號五樓」寄送之事實，有交通部公路總局臺北區監理所九
    十九年十月十三日北監自字第０９９２０４１１０１號函一
    份在卷可憑（見本院卷第三十六頁），惟「臺北縣中和市○
    ○街二一七巷四十九弄一之四號五樓」是否即為異議人之居
    所、事務所或營業所？卷內並無相關資料足以認定，原處分
    機關卻僅對該址送達，與行政程序法前揭規定即有未合，不
    能逕認原裁決書業已合法送達異議人。是以異議人在原裁決
    書開立後之九十九年三月二十三日聲明異議，尚未逾二十日
    之法定期限，合先敘明。
四、經查：
  (一)異議人所有之ＤＡ－８８４６號自用小客車，於九十八年十
    二月二十八日下午三時十四分許，遭員警發覺放置在劃設有
    禁止臨時停車之紅色實線路段上，員警因此逕行舉發之事實
    ，業據異議人自承在卷，並有採證照片四張在卷可憑（見本
    院卷第三十二頁至第三十四頁），固堪予認定。
  (二)惟臺北縣永和市○○路二號前之柏油路面，於九十八年十一
    月二十九日、三十日刨除加鋪完成，中間標線於九十八年十
    一月三十日施工，兩側標線於九十八年十二月二十六日施工
    之事實，有臺北縣永和市公所九十九年十一月十二日北縣永
    工字第０９９００３９６００號函一紙暨檢送之現場照片二
    張、施工日誌一份在卷可憑（見本院卷第四十九頁至第五十
    四頁）。又觀諸上揭現場照片，亦可知悉施工前該處路旁確
    係繪製有汽車停車格，施工完成後則改繪製禁止臨時停車之
    紅色實線，均甚為明確。而異議人之子黃浩綱確於九十八年
    十二月二十六日出國，九十九年一月四日始入境回國乙節，
    另有入出境資訊連結作業一份附卷可佐（見本院卷第六十頁
    ），足認異議人辯稱：九十八年十二月二十六日黃浩綱出國
    以前，臺北縣永和市○○路二號前因道路施工，兩側並未繪
    製禁止臨時停車之紅色實線乙節，乃信而有徵，要非為求卸
    責而臨訟杜撰，則黃浩綱在施工單位繪製禁止臨時停車標線
    之前，將車輛停放上開處所，自非違規停車。
  (三)再者，臺北縣永和市○○於○○道路標線施工之過程中，如
    發現預定施工地點仍停放有車輛，無從聯絡車主前來移車時
    ，處理方式係由承包商以推高機將車輛移動，俟繪製標線完
    妥後再移回原處之事實，復經臺北縣永和市公所以九十九年
    十二月十日北縣永工字第０９９００４３７１８號函覆明確
    （見本院卷第五十九頁），則員警於九十八年十二月二十八
    日拍得異議人車輛停放在已繪製禁止臨時停車標線之採證照
    片，尚不能排除黃浩綱係於出國前即將車輛停放該處，嗣經
    施工單位搬移並繪製標線後，再將車輛移回原處放置之可能
    性，自不能單以前述採證照片，即遽推論異議人主觀上有何
    違規停車之故意或過失可言。
五、綜上所述，異議人前揭所辯，當非子虛，原處分機關所憑之
    採證照片，亦不足以證明異議人係出於故意或過失而違反交
    通規則，其行為自不具可非難性及可歸責性，依行政罰法第
    七條第一項之規定，應不予處罰。原處分機關未予詳查，即
    逕以異議人在禁止臨時停車之處所停車違規而遽以裁罰，容
    有未洽。故本件異議為有理由，原處分應予撤銷，另諭知異
    議人不罰，以昭審慎。
據上論斷，應依道路交通管理處罰條例第八十七條第二項，道路
交通事件處理辦法第十九條前段，裁定如主文。
中    華    民    國    99    年    12    月    21    日
                  交通法庭  法  官  劉元斐
上列正本證明與原本無異。
如不服本裁定，應於裁定送達後5 日內敘明抗告理由，向本院提
出抗告狀。
                            書記官  陳金鳳
中    華    民    國    99    年    12    月    22    日

司法院資訊處製作；財團法人民間司法改革基金會備份。
